臺灣高雄地方法院刑事判決　　　　　　　　　　　　　九十年度訴字第一四九號
　　公　訴　人　臺灣高雄地方法院檢察署檢察官
　　被　　　告　丁○○
　　選任辯護人　楊申田
右列被告因偽造文書案件，經檢察官提起公訴（九十年度偵字第三九五三號），本院
判決如左：
    主  文
丁○○無罪。
    理  由
一、公訴意旨略以：被告丁○○於民國八十九年二月間，與己○○等人在高雄市左營
    區○○○路六三三號開設「金山中海產店」（對外營業名稱為「山中傳奇餐廳」
    ），以己○○為登記負責人，並向聯邦商業銀行股份有限公司（以下簡稱聯邦銀
    行）申請電子簽帳端末機（端末機代號：00000000），作為顧客消費時
    刷卡簽帳之用。並由己○○向高雄市第二信用合作社新興分社申請帳號0000
    0000000000號活期儲蓄帳戶，並與聯邦銀行約定於該餐廳客人刷卡成
    功取得授權碼後，即由聯邦銀行於翌日依刷卡金額將該款項匯入該帳戶中。惟丁○○竟與其他不詳之人，共同基於意圖為自己不法所有之概括犯意之聯絡，自八
    十九年七月八日起，連續多次以如附表所示之偽造或己掛失之信用卡，於各該時
    間，透過上開電子簽帳端末機先行以較高之金額試刷，如超過該張信用卡消費信
    用額度，則降低刷卡金額後再行試刷，直至符合消費信用額度而取得電腦授權碼
    ，完成信用卡線上交易後，並於簽帳單上偽簽「張德志」等人之署名，而偽造刷
    卡簽帳單等消費紀錄，再送交聯邦銀行，使聯邦銀行陷於錯誤，而依約於刷卡翌
    日將當日刷卡款項（依刷卡金額扣除百分之二點五手續費計算）匯入上開帳戶內
    。至同年七月二十五日止，丁○○即以此方式盜刷八十九筆，共計詐得新台幣（
    下同）二百四十九萬七千零二十元。嗣於八十九年七月二十六日十八時四十分許
    ，經警持本檢察官核發搜索票前往上開地點，查獲上情，並扣得聯邦銀行信用卡
    刷卡簽帳單乙批、營收日報表乙批及電子簽帳端末機乙台，因認被告涉犯刑法第
    三百三十九條第一項之詐欺取財罪嫌及第二百十六條、第二百十條行使偽造私文
    書罪嫌等情。
二、按犯罪事實應依證據認定之，無證據不得推定其犯罪事實，刑事訴訟法第一百五
    十四條定有明文。又按刑事訴訟法上所謂認定犯罪事實之證據，係指足以認定被
    告確有犯罪行為之積極證據而言，如未能發現相當證據或證據不足以證明，自不
    能以推測或擬制之方法，以為裁判基礎，最高法院二十九年上字第三一○五號及
    同院四十年台上字第八十六號分別著有判例，此亦為刑法論理中「罪疑唯輕原則
    」之具體表現，而無論直接證據或間接證據，其為訴訟上證明，須於通常一般人
    均不至於有所懷疑，而得確信其為真實之程度者，始得據之為有罪之認定，倘其
    證明尚未達此一程度，而有合理性懷疑之存在時，即無從為有罪之認定，若不能
    證明被告犯罪者，應諭知無罪之判決，刑事訴訟法第三百零一條第一項定有明文
    ，合先敘明。
三、本件公訴人認被告涉有右開犯行，無非係因被告為該餐廳股東、實際負責人，且
    有自上開帳戶提領款項，而該店登記負責人己○○於八十九年七月十九日已因違
    反毒品危害防制條例，而送觀察勒戒，惟直至八十九年七月二十五日尚有人以前
    開刷卡機盜刷，另更有扣案之刷卡機、簽帳單等物為據。惟訊據被告堅決否認有
    詐欺及行使偽造私文書之犯行，辯稱：附表編號二六、二七、三一等三筆是股東
    庚○○的客戶來店裡消費簽帳，庚○○用自己的信用卡來刷，墊款給公司，另扣
    案之簽帳單是己○○叫綽號「阿峰」「阿升」「紅中」之人來簽，他說是要幫人
    做融資用的，簽完後交給乙○○，再轉交給伊，伊再領錢，後聯邦銀行發現不正
    常，曾聯絡伊，伊即叫乙○○將資料傳真給聯邦銀行，並不知偽造等情事，現並
    已對己○○、「阿峰」等人提出告發等語。經查：
    (1)位於高雄市左營區○○○路六三三號之金山中海產店，係於八十八年間由黃正
      忠、涂三明、李淑媛、陳景輝與被告合夥投資設立，後於八十八年底股東改組
      ，由曾山田、庚○○、己○○與被告為新股東，己○○擔任負責人，被告丁○○為現場經營，並以己○○名義開立帳戶，且與聯邦銀行簽約申請電子刷卡機
      ，復在八十九年七月十二日後轉由蔡志信負責，庚○○為實際負責人，另有股
      東余建榮、曾山田與被告，並於八十九年七月二十四日轉與中國信託商業銀行
      簽約申請電子刷卡機等情，已據被告、證人庚○○分別於警訊時陳明（見八十
      九年七月二十六日、九十年一月三日警訊筆錄），並有聯邦銀行信用卡特約商
      店基本資料表足參，是被告丁○○確曾於八十九年七月前負責管理金山中海產
      店之事實可明。
    (2)又金山中海產店因涉嫌收受偽造信用卡，利用聯邦銀行電子刷卡機，製作不實
      之刷卡消費紀錄，後經財團法人聯合信用卡中心會員服務部通知聯邦銀行，經
      清查後自八十九年七月八日迄七月二十四日止，共有八十餘筆疑似盜刷等情，
      業據證人楊正義即聯邦銀行信用卡中心風險管制組組長於警訊時陳稱屬實（見
      八十九年七月二十四日警訊筆錄）對此，被告則以前揭情詞置辯，而依證人庚○○到庭證稱：「我本人有在餐廳辦桌消費三筆，三筆是我本人的信用卡簽帳
      ，0000000000000000號那張是我的，簽帳單是我簽的，另外
      我也有一張中國信託的信用卡。」（見本院九十年八月十五日訊問筆錄），是
      附表編號二六、二七、三一等三筆消費款確係證人庚○○所簽可明。另有關綽
      號「阿峰」「阿升」「紅中」究係何人，經本院命被告提供資料以資查證後，
      查得綽號「阿峰」之人即丙○○、「阿升」即辛○○、「紅中」即甲○○，嗣
      經本院傳訊後，僅證人辛○○於本院調查中到庭證稱：「（問有無在博愛二路
      山中傳奇餐廳消費過？）我曾經去過二、三次，我和蔡武雄去那邊吃。」「（
      問認識丙○○、甲○○？）甲○○是我們公司，也一起去吃過。」「（問如何
      消費？）都是付現金。」「（問認識己○○？）阿忠我認識。」「（問有無拿
      信用卡去山中傳奇刷卡過？）沒有。」「（問是否曾經到該家餐廳與被告發生
      爭執？）阿忠有麻煩我去幫他交保，交保出來後，阿忠都沒有還我錢，後來阿
      忠打電話要我去他店裡拿錢，去時，丁○○說己○○把錢拿走，就這樣，沒有
      發生爭吵。」（見本院九十年十二月十九日訊問筆錄）雖證人辛○○證稱確有
      在該店消費過，惟否認曾在該店以刷卡方式消費，且稱未與被告發生爭執，但
      證人乙○○即金山中海產店店員於本院調查時則證稱：「（問東港阿昇來店要
      求使用聯邦銀行刷卡機而與被告發生爭執？）他們是有爭執，他們說刷卡機名
      字是己○○的，所以他們有權可以用，他們爭執時我就出去，沒有看到他們有
      沒有用。」「（問他們三人是否曾經刷完卡將簽帳單交給你再轉交給被告？）
      有，但不知為何用途。」（見本院九十年八月三十一日訊問筆錄），另證人庚○○亦證稱：「他們有去店裡，都是己○○帶來的，他們有在那裡消費。」「
      我有聽到阿升他們來店裡和丁○○在爭吵，但在吵什麼，內容我不清楚。」（
      見本院九十年八月十五日訊問筆錄）是依證人乙○○、庚○○所證，即與證人
      辛○○所證相反，而依被告所陳，證人辛○○亦涉犯本件犯行，則其所證應有
      避重就輕之情，從而，即應以證人乙○○、庚○○所證較為可採，故證人辛○○除有至該店消費外，另應曾有因欲使用刷卡機事宜而與被告發生爭執可明。
    (3)再證人乙○○所提供予警方之簽帳單，依被告所辯係聯邦銀行要求傳真單據，
      故要證人乙○○前往傳真而交付，對此，證人戊○○即負責與金山中海產店簽
      約之聯邦銀行人員亦到庭證稱：「之前因台北發現有問題，就要求丁○○給與
      存單，以資比對，但因我要去拿的時候，因是中間有透過丁○○的員工，但聽
      說該員工已被警察抓到警察局，單據都在警察局，所以我們就通知台北，再跟
      警察局拿回單據，之後基於疑似被盜刷，所以錢沒有再撥。」（見本院九十年
      八月三十一日訊問筆錄），證人乙○○於偵訊及本院調查時亦證稱：「（問丁○○有無叫你把東西拿給戊○○？）他叫我拿給銀行的。」（見九十年四月十
      一日偵訊筆錄）「（問丁○○有否委託你去當舖傳真資料？）有。」（見本院
      九十年八月三十一日訊問筆錄）是雖證人乙○○另曾於警訊時證稱：丁○○有
      交代該簽帳單如被查獲須說是從己○○口袋取出等情（見八十九年七月二十八
      日警訊筆錄）。惟該等簽帳單，依證人乙○○前所證，既有部分係證人辛○○
      等人刷完轉交予被告，且該當時，又確係因聯邦銀行要求傳真資料以供比對，
      並透過證人乙○○轉交，是縱被告就此曾為如此交代，亦不足即推認被告有共
      同之犯行。另證人乙○○於本院調查時又證稱：「（問被告是否有交代如己○○拿聯邦銀行刷卡機就打電話報警？）有。」（見本院九十年八月三十一日訊
      問筆錄）是依此觀之，被告既曾因證人辛○○等人欲使用刷卡機而與其發生爭
      執，並交代證人乙○○若己○○欲拿取刷卡機則報警，及證人辛○○等人所刷
      卡之簽帳單係先交予證人乙○○再轉交被告，後被告並於聯邦銀行告知發現疑
      似盜刷之情後亦配合提供簽帳單以供比對等情，被告辯稱不知盜刷等語，即非
      不足採信。
四、綜上所述，被告為該店現場管理者，而有關經由該刷卡機刷過之金額，係經由電
    腦授權，翌日便會由聯邦銀行匯款至特約商店，而被告當時又負責款項請領部分
    業務，是在聯邦銀行刷卡機更新為中國信託商業銀行刷卡機前，既仍在該店使用
，則被告乃分別計算、一併領款而分交公司與己○○，亦屬合理之事，至己○○
    於七月十九日入台灣高雄看守所附設勒戒所勒戒後，雖仍有疑似盜刷之情形，惟
    依證人乙○○、庚○○前所證，尚有證人辛○○等人前往表示刷卡機係己○○所
    有，渠有權並欲使用刷卡機，對此，被告亦非任意令渠使用，更因此而與證人辛○○等人發生爭執，另證人辛○○亦曾將刷卡後之簽帳單交予證人乙○○再轉交
    予被告，是若被告有共犯盜刷信用卡之犯行，則在證人辛○○等人盜刷後，應直
    接交付予被告，為何又再透過一員工，且被告又為何會與證人辛○○等人發生爭
    執，又交代在己○○欲拿取刷卡機時須報警，是被告前開所為辯解尚非不足採信
    ，自無法僅因被告於該當時係管理者，且前往領款，而遽予推論被告與他人有為
    共同盜刷信用卡之犯行，此外，本院復查無其他證據足資證明被告確有公訴人所
    指之犯行，揆諸首開規定及說明，自應為被告無罪之諭知。
五、據上論斷，應依刑事訴訟法第三百零一條第一項，判決如主文。
中      華      民      國      九十一    年      三    月    二十九    日
                                  臺灣高雄地方法院刑事第四庭
                            法  官  楊  國  祥
右正本證明與原本無異。
如不服本判決，應於判決送達後十日內，向本院提出上訴狀。
                                      書記官  陳  怡  真
中    華    民    國    九十一    年       三      月      二十九      日
